【裁判字號】    98,上訴,2347
【裁判日期】    981223
【裁判案由】    毒品危害防制條例
【裁判全文】
臺灣高等法院臺中分院刑事判決        98年度上訴字第2347號
上  訴  人
即  被  告  甲○○
                      巷53號.
上列上訴人因毒品危害防制條例案件，不服臺灣彰化地方法院98
年度訴字第1035號中華民國98年8月5日第一審判決（起訴案號：
臺灣彰化地方法院檢察署98年度毒偵字第219、648號），提起上
訴，本院判決如下：
    主    文
原判決關於甲○○於民國玖拾捌年貳月陸日施用第一級毒品及定
應執行刑部分均撤銷。
甲○○施用第一級毒品，累犯，處有期徒刑柒月。
    犯罪事實
一、甲○○前因施用第一級毒品案件，經臺灣彰化地方法院於民
    國93年4月1日，以93年度訴字第184號判處有期徒刑9月，並
    經臺灣高等法院臺中分院於93年7月14日，以93年度上訴字
    第858號判決上訴駁回確定，嗣於94年7月20日縮刑期滿執行
    完畢。又因施用毒品案件，經臺灣彰化地方法院於89年1月
    21日，以89年度毒聲字第301號裁定送觀察、勒戒後，嗣於
    89年2月3日因無繼續施用毒品之傾向予以釋放，並經臺灣彰
    化地方法院檢察署檢察官於89年2月3日，以89年度毒偵字第
    493號為不起訴處分確定。詎其於前揭觀察勒戒執行完畢釋
    放後5年內，再因施用毒品案件，復經臺灣彰化地方法院於
    89年4月15日，以89年度毒聲字第1949號裁定送觀察、勒戒
    後，又於89年5月2日因無繼續施用毒品之傾向予以釋放，並
    經臺灣彰化地方法院檢察署檢察官於89年5月2日，以89年度
    毒偵字第2017號為不起訴處分確定。其後，又因施用第二級
    毒品案件，經臺灣彰化地方法院於90年4月13日，以90年度
    毒聲字第1554號裁定令入戒治處所施以強制戒治1年，並以
    90年度員簡字第215號判刑確定後，仍不知悔改，復基於施
    用第一級毒品海洛因之犯意，分別於98年1月19日凌晨3時許
    及98年2月6日上午某時許，在彰化縣溪湖鎮○○路○段128
    巷53號住處，以將海洛因摻水用針筒注射體內之方式，各施
    用第一級毒品海洛因1次。嗣先於98年1月19日上午7時25分
    許，為警持搜索票至上址查獲，並扣得第一級毒品海洛因1
    包（驗餘淨重0.0354公克）及其所有供施用毒品所用之注射
    針筒3支。復於98年2月9日下午3時50分許，在彰化縣溪湖鎮
    ○○路與大溪路口為警盤查，經採集其尿液送驗後，結果呈
    嗎啡陽性反應而查獲（上開二罪，其中於98年1月19日施用
    第一級毒品海洛因部分，經原審判決處有期徒刑7月，未據
    上訴而已確定。）
二、案經彰化縣警察局溪湖分局、鹿港分局報請臺灣彰化地方法
    院檢察署檢察官偵查起訴。
    理    由
一、本件被告甲○○所犯之本案犯罪，係死刑、無期徒刑、最輕
    本刑為3年以上有期徒刑以外之罪，其於原審準備程序就上
    揭被訴事實為有罪之陳述，經原審受命法官告知簡式審判程
    序之旨，並聽取其與公訴人之意見後，原審法院認無不得或
    不宜改依簡式審判程序進行之情事，而依刑事訴訟法第273
    條之1第1項、第284條之1規定，裁定由受命法官獨任進行簡
    式審判程序。而按簡式審判程序之證據調查，不受刑事訴訟
    法第159條第1項規定之限制，刑事訴訟法第273條之2定有明
    文。此乃因簡式審判程序，貴在審判程序之簡省便捷，故調
    查證據之程序宜由審判長便宜行事，以適當之方法行之即可
    ；又因被告對於犯罪事實並不爭執，可認定被告亦無行使反
    對詰問權之意，因此有關傳聞證據之證據能力限制規定無庸
    予以適用，本院判決下列所採用之證據，均有證據能力。
二、訊據上訴人即被告甲○○（下稱被告）就上揭其於98年2月6
    日施用第一級毒品海洛因而被查獲之犯罪事實，迭於偵查、
    原審及本院審理時均坦承不諱，且其於98年2月9日為警查獲
    時所採取之尿液，經送鑑驗結果，確呈嗎啡反應，有彰化縣
    警察局鹿港分局委託檢驗尿液代號與真實姓名對照認證單及
    詮昕科技股份有限公司2月19日濫用藥物尿液檢驗報告（報
    告編號：00000000）1紙附卷可稽，足認被告自白與事實相
    符，本件事證明確，被告犯行洵堪認定。
三、按海洛因為毒品危害防制條例第2條第2項第1款所稱之第一
    級毒品，不得施用、持有。次按，毒品危害防制條例於92年
    7月9日修正公布，自93年1月9日施行，其中第20條、第23條
    將施用毒品之刑事處遇程序，區分為「初犯」及「5年內再
    犯」、「5年後再犯」。依其立法理由之說明：「初犯」，
    經觀察、勒戒或強制戒治後，應為不起訴處分或不付審理之
    裁定；經觀察、勒戒或強制戒治執行完畢釋放後，「5年內
    再犯」者，因其再犯率甚高，原實施之觀察、勒戒及強制戒
    治既已無法收其實效，爰依法追訴或裁定交付審理。至於經
    觀察、勒戒或強制戒治執行完畢釋放後，「5年後再犯」者
    ，前所實施之觀察、勒戒或強制戒治已足以遮斷其施用毒品
    之毒癮，為期自新及協助其斷除毒癮，仍適用「初犯」規定
    ，先經觀察、勒戒或強制戒治之程序。從而依修正後之規定
    ，僅限於「初犯」及「5年後再犯」二種情形，始應先經觀
    察、勒戒或強制戒治程序。倘被告於5年內已再犯，經依法
    追訴處罰，縱其第三次（或第三次以上）再度施用毒品之時
    間，在初犯經觀察、勒戒或強制戒治執行完畢釋放5年以後
    ，已不合於「5年後再犯」之規定，且因已於「5年內再犯」
    ，顯見其再犯率甚高，原實施觀察、勒戒或強制戒治，已無
    法收其實效，即應依該條例第10條處罰。至於第三次（或第
    三次以上）施用毒品之時間，是否宜有期間限制？以多久為
    適宜？則分屬刑事政策、專門醫學之範圍，非審判機關所能
    決定，有待循立法途徑解決（最高法院95年5月9日95年度第
    7次刑事庭會議及97年9月9日97年度第5次刑事庭會議決議參
    照）。本件被告前因施用毒品案件，經原審法院於89年1月
    21日，以89年度毒聲字第301號裁定送觀察、勒戒後，嗣於
    89年2月3日因無繼續施用毒品之傾向予以釋放，並經臺灣彰
    化地方法院檢察署檢察官於89年2月3日，以89年度毒偵字第
    493號為不起訴處分確定；復於上開觀察勒戒執行完畢釋放
    後5年內，再因施用毒品案件，復經原審法院於89年4月15日
    ，以89年度毒聲字第1949號裁定送觀察、勒戒後，又於89年
    5月2日因無繼續施用毒品之傾向予以釋放，並經臺灣彰化地
    方法院檢察署檢察官於89年5月2日，以89年度毒偵字第2017
    號為不起訴處分確定，其後並再因施用第二級毒品案件，經
    原審法院於90年7月14日，以90年度員簡字第215號判處有期
    徒刑3月確定等情，有臺灣高等法院被告前案紀錄表及臺灣
    彰化地方法院檢察署刑案資料查註紀錄表各1份在卷足憑；
    是被告本件施用第一級毒品海洛因之犯行，雖已逾第一次觀
    察勒戒執行完畢後5年之期間，然被告既曾於觀察勒戒執行
    完畢5年內再犯，並經依法追訴處罰，初已不合於條文所定
    「5年後再犯」之要件，即與毒品危害防制條例第20條第3項
    所定適用初犯之規定不符，揆諸首揭決議意旨，本件被告已
    於「5年內再犯」，甚至三犯，顯見其再犯率甚高，無論其
    「5年內再犯」之時點係於上開修法前或後，亦無論其後各
    次施用毒品之犯行，是否已逾第一次觀察勒戒或強制戒治執
    行完畢後5年，均毋須再重新施予觀察、勒戒或強制戒治之
    處遇程序，而應依毒品危害防制條第23條第2項規定，逕予
    訴追處罰。綜上所述，本件犯罪事證已臻明確，被告前開犯
    行洵堪認定，應予依法論科。
四、論罪科刑：
  (一)核被告所為，係犯毒品危害防制條例第10條第 1項施用第一
    級毒品海洛因罪。其持有第一級毒品海洛因之低度行為，應
    為施用之高度行為所吸收，均不另論罪。
  (二)被告前因施用第一級毒品案件，經原審法院於93年4月1日，
    以93年度訴字第184號判處有期徒刑 9月，並經本院於93年7
    月14日，以93年度上訴字第858號判決上訴駁回確定，嗣於
    94年7月20日縮刑期滿執行完畢等情，亦有上開前案紀錄表
    在卷可按，其於有期徒刑執行完畢後5年內，故意再犯本件
    有期徒刑以上之各罪，均為累犯，應依刑法第47條第1項之
    規定，加重其刑。
  (三)又被告係於98年2月9日下午3時50分許，因騎乘機車未戴安
    全帽，且其行跡可疑，而經警加以攔查，得知其為毒品列管
    人口，經被告同意與警方回警局接受採尿，被告於警方尚不
    知其有施用毒品海洛因行為前即自行坦承於二、三天前有施
    用毒品海洛因，此有警方所製作之職務報告附於警卷可憑，
    復經證人即查獲被告之承辦人員張有至於本院結證上情明確
    （本院卷第31頁背面-第32頁），而被告經警採集尿液之檢
    驗結果，係遲於98年2月19日始經出具，是被告確係於犯罪
    未發覺前，向警察自首，合依刑法第62條前段自首規定減輕
    其刑，並與累犯之加重，依法先加後減。
  (四)原審認被告罪證明確，予以論罪科刑，固非無見，惟被告於
    本件犯施用第一級毒品犯罪，合於自首規定，原審就此部分
    漏未調查斟酌此有利於被告之事證，並適用自首減刑規定，
    其認定事實、適用法律尚有不當。被告上訴意旨以其合於自
    首請求從輕量刑而指摘原判決不當，自非無理由，原判決就
    此部分及定應執行刑部分即屬無可維持，應由本院予以撤銷
    改判。
  (五)爰審酌被告前有多次施用毒品前科，竟仍無視於毒品對於自
    身健康之戕害及國家對於杜絕毒品犯罪之禁令，一犯再犯，
    顯見上開刑罰實難收警惕之效，自不宜輕縱，應予嚴懲，惟
    斟酌修正後刑法刪除連續犯之規定，即採一罪一罰之刑事政
    策，為避免刑罰輕重失衡，及考量被告施用毒品僅戕害己身
    ，犯後均坦承犯行，態度良好等一切情狀，量處如主文第2
    項所示之刑，以資懲儆。
五、被告經合法傳喚，無正當之理由不到庭，爰不待其陳述，逕
    行判決。
據上論斷，應依刑事訴訟法第371條、第369條第1項前段、第364
條、第299條第1項前段，毒品危害防制條例第10條第1項，刑法
第11條前段、第47條第1項、第62條前段，判決如主文。
本案經檢察官乙○○到庭執行職務。
中    華    民    國    98    年    12    月    23    日
            刑事第五庭  審判長法  官  趙  春  碧
                              法  官  林  宜  民
                              法  官  賴  恭  利
上列正本證明與原本無異。
如不服本判決應於收受本判決後10日內向本院提出上訴書狀，其
未敘述上訴理由者，並得於提起上訴後10日內向本院補提理由書
狀（均須按他造當事人之人數附繕本）「切勿逕送上級法院」。
                              書記官  林  桂  鳳
中    華    民    國    98    年    12    月    23    日
附錄論罪科刑法條
毒品危害防制條例第10條
施用第一級毒品者，處 6 月以上 5 年以下有期徒刑。


司法院資訊處製作；財團法人民間司法改革基金會備份。
